【裁判字號】    98,交聲,800
【裁判日期】    980930
【裁判案由】    違反道路交通管理處罰條例聲明異議
【裁判全文】
臺灣桃園地方法院刑事交通事件裁定     98年度交聲字第800號
原處分機關  交通部公路總局臺北區監理所
異  議  人  乙○○
上列異議人即受處分人因違反道路交通管理處罰條例案件，對於
交通部公路總局臺北區監理所於中華民國98年2 月16日所為之北
監自裁字第裁40-DB0000000號處分（原舉發通知單案號：桃警局
交字第DB0000000號）聲明異議，本院裁定如下：
    主  文
原處分撤銷。
乙○○不罰。
    理  由
一、原處分機關係以：異議人即受處分人乙○○於民國97年2 月
    16日11時16分，駕駛車牌號碼MQ-6676 號自用一般小客車，
    行經桃園縣復興鄉○○○○道，經桃園縣政府警察局大溪分
    局員警逕行舉發「經雷達測速，限速30公里，經測時速71公
    里，超速41公里」違規，當場掣發舉發違反道路交通管理事
    件通知單。嗣原處分機關乃依道路交通管理處罰條例第40條
    及同條例第63條第1 項、違反道路交通管理事件統一裁罰基
    準及處理細則所訂之違反道路交通管理事件統一裁罰基準表
    之規定，裁處異議人罰鍰新臺幣（下同）2,400 元，並記違
    規點數1 點。
二、異議意旨略以：前述系爭車輛並非為異議人所有，異議人亦
    未於上述時間駕駛系爭車輛行經違規地點，異議人當時人在
    高雄上班，不可能到違規地點。舉發通知單非異議人之簽名
    ，舉發警員應求證違規駕駛人證件之真正，爰對原處分不服
    ，而依法聲明異議，請求依法撤銷原處分等語。
三、按交通法庭認為聲明異議有理由者，應以裁定將原處分經聲
    明異議部分撤銷，並自為裁定，道路交通案件處理辦法第20
    條前段定有明文。又法院受理有關交通事件，準用刑事訴訟
    法之規定，復為道路交通管理處罰條例第89條前段所明定。
    再按，犯罪事實應依證據認定之，無證據不得認定犯罪事實
    ，刑事訴訟法第154條第2項定有明文，則此項無罪推定之原
    則，於交通案件自應予以準用。
四、原處分機關認異議人即受處分人乙○○有上開違規行為，無
    非係以原舉發機關上開舉發違反道路交通管理事件通知單上
    有違規人簽「乙○○」之名，及填載異議人之基本資料為據
    。然訊據異議人堅詞否認有上開違規行為，辯稱：其並未於
    上開時、地駕駛車牌號碼MQ-6678 號自用一般小客車為警攔
    停舉發之事實，上開舉發違反道路交通管理事件通知單上之
    「乙○○」簽名，係遭他人冒名偽簽等語。經查：
（一）證人即舉發機關大溪分局員警吳永興證稱：「（問：本件
      是否你舉發？）對，是我本人舉發，但是這是一年多前的
      情形，我現在不太記得確切的情形。」、「（問：本件你
      攔停假使人的時候，有沒有要他出駕照、行照或身分證？
      ）沒有印象」、「（問：你是否記得當時的駕駛人與在庭
      異議人的長相是否相符？）沒有印象。」等語（見本院98
      年6 月5 日訊問筆錄），顯見證人已無法指認所舉發之違
      規人即為異議人本人。
（二）又本院將簽有「乙○○」名義之舉發通知書（為甲類），
      與異議人當庭簽名及其平日之簽名（含向威保電信股份有
      限公司申辦行動電話、向第一銀行十全分行、北投分行開
      戶、向桃園縣大溪戶政事務所申請煥發身分證所留簽名，
      共為乙類）送請內政部警政署刑事警察局鑑定甲類筆跡與
      乙類筆跡是否相符，經內政部警政署刑事警察局函覆稱：
      因舉發通知單並非「原本」而無法鑑定，有該局98年8 月
      6 日刑鑑字第0980090006號函1 份在卷可憑。又經本院詳
      細核對異議人之上開乙類簽名確與舉發通知書上所簽寫之
      「乙○○」之筆順、轉折確有不同，實難認舉發通知書上
      「乙○○」係異議人親簽。
（三）而異議人所稱其於97年2 月16日上午11時16分許之舉發違
      規時間，人在高雄上班一節，業據其所任職之宏昇國際育
      樂有限公司出具證明：「乙○○自96年10月21日起任職本
      公司，因本公司從事演藝表演相關活動，員工凡星期5 、
      6 及假日均不得休假，97年2 月16日為星期6 ，乙○○於
      該日係在公司上班」等語，有宏昇國際育樂有限公司函1
      份在卷可查，是足認異議人於上開舉發之97年2 月16日上
      午11時16分，確非在舉發之桃園縣復興鄉○○○○道無誤
      。
（四）再者，異議人並非車號MQ-6678 號自小客車之車主，而該
      車車主甲○○於警詢中亦證稱：「車號MQ-6678 號自小客
      車是林木生所有，他委託以我的名義登記為車主，但自始
      至終都是林木生在使用」等語（見本院卷第43頁）。又異
      議人已將其遭他人冒名一事向警方報案，有高雄市政府警
      察局前鎮分局瑞龍派出所受理刑事案件報案三聯單在卷可
      考，且異議人亦有至桃園縣政府警察局大溪分局三民派出
      所製作筆錄，經本院向桃園縣政府警察局大溪分局三民派
      出所調取相關筆錄附卷可稽（見本院卷第33至49頁），足
      見異議人稱有遭他人冒名一事，應非子虛。
五、綜上所述，異議人稱其並未駕駛上開自小客車違規，係遭他
    人冒用名義一節，非不可採信。依無罪推定之原則，既乏證
    據認定異議人確有原處分機關認定之違規行為，自應由本院
    將原處分撤銷，改諭知異議人不罰，以資適法。
六、據上論斷，應依道路交通管理處罰條例第87條第2 項、道路
    交通案件處理辦法第20條前段，裁定如主文。
中    華    民    國    98    年    9     月    30    日
                   刑事第八庭   法  官  張明儀
以上正本證明與原本無異。
如不服本裁定，應於裁定送達後5 日內向本院提出抗告狀。
                                書記官  邱仲騏
中    華    民    國    98    年    10    月    7     日


司法院資訊處製作；財團法人民間司法改革基金會備份。
